最高法院刑事判決　　　　　　　　　　　　　　　九十一年度台上字第三六八六號
　　上訴人　台灣高等法院檢察署檢察官
　　被　告　甲　○原名王道勇.
右上訴人因被告偽造有價證券案件，不服台灣高等法院中華民國八十九年三月十五日
第二審判決（八十八年度上訴字第二二八八號，起訴案號：台灣台北地方法院檢察署
八十七年度偵字第八○六七號），提起上訴，本院判決如左：
    主  文
原判決撤銷，發回台灣高等法院。
    理  由
本件原判決以公訴意旨略稱：被告甲○（原名王道勇，嗣於民國（下同）八十七年三
月二十七日改名為甲○）與林映安合資成立玉瓏實業有限公司（下稱玉瓏公司），雙
方約定八十六年間起由林映安擔任玉瓏公司登記之負責人，而實際上公司資金之調度
及支票之運用，均係甲○為之，林映安對公司大小章及支票使用，並無特別限制。八
十七年二月間，林映安收受銀行控告甲○之告訴狀，發現甲○有刷卡未付帳之行為，
始起疑心開始追查，進而得知甲○擅開公司之支票向地下錢莊借錢，林映安為免被拖
累，乃要求將負責人變更為甲○，甲○假意答應，並於八十七年三月十一日簽下股東
同意書，同年月十三日向台北市政府建設局提出申請變更負責人為甲○，不料卻於同
年月二十五日私下將該申請案撤回，且在未告知林映安之情況下，逾越授權範圍，繼
續開立林映安名義之公司票向地下錢莊借錢（同時並開立甲○個人名義之借據、本票
），甚且開立公司之空白支票（即已蓋妥公司大小章，其餘部分皆空白之支票）作為
抵押，授權不知情之債權人到期日自行填寫金額，嗣後該等支票陸續退票，債權人紛
紛找林映安負責，林映安迫於無奈，曾於八十七年四月四日簽下一紙讓渡書，不料甲
○仍以同一方式繼續借款，總計借款金額含利息約達新台幣一百七十萬元。認被告所
為，係犯刑法第二百零一條第一、二項之偽造有價證券罪嫌云云，經審理結果，認為
不能證明被告犯罪，因而撤銷第一審關於論處被告連續意圖供行使之用而偽造有價證
券罪刑之判決，改判諭知被告無罪，固非無見。
惟查前揭公訴意旨所指被告逾越授權範圍，以告訴人林映安為玉瓏公司負責人之名義
，簽發如原判決附表一編號一至編號七之支票使用之事實，業迭據告訴人林映安於偵
審中指訴不移，並有八十七年三月十一日包括被告在內全體玉瓏公司股東簽署同意變
更被告為公司負責人之「玉瓏公司股東同意書」、台北市政府建設局八十七年四月一
日建一字第八七二七一三九二號復玉瓏公司函（附偵查卷第三十八頁至第四十一頁）
以及前揭支票繳回銀行作廢或註記退票紀錄之資料（附於一審卷）附卷可稽。告訴人
林映安於原審陳稱：伊有告訴被告自八十七年三月十一日之後要使用之支票，伊一概
不承認，亦不負責，被告撤回變更公司負責人登記之申請，伊並不知情等語（見上訴
字卷第六十頁背面），與其先前於偵審中所為被告逾越授權範圍私擅簽發支票使用之
指證，似無兩歧，且似更足以佐證告訴人確已撤回其原先之授權而禁止被告再以伊為
公司負責人之名義簽發支票使用。原審就被告何以私下撤回變更公司負責人申請之用
意及被告再以告訴人為公司負責人之名義簽發支票向地下錢莊借錢，即私擅簽發公司
支票為個人用途，是否逾越告訴人授權範圍，以及被告以原判決附表一編號一至編號
三之支票交付他人以為借款之擔保，所為是否另觸犯刑法第三百三十九條第一項之詐
欺取財罪等疑點，均漏未予詳查論斷，遽為被告無罪之判決，尚嫌速斷，並有理由不
備及查證未盡之違誤。檢察官上訴意旨執以指摘原判決不當，為有理由，應認原判決
有撤銷發回更審之原因。
據上論結，應依刑事訴訟法第三百九十七條、第四百零一條，判決如主文。
中      華      民      國    九十一    年      七      月      四      日
                              最高法院刑事第十一庭
                                  審判長法官  呂  潮  澤
                                        法官  白  文  漳
                                        法官  陳  世  雄
                                        法官  林  開  任
                                        法官  劉  介  民
      右正本證明與原本無異
                                              書  記  官
中      華      民      國    九十一    年      七      月      十      日
